臺灣士林地方法院刑事判決　　　　　　　100年度訴字第170號
公　訴　人　臺灣士林地方法院檢察署檢察官
被　　　告　邱永信
指定辯護人　本院公設辯護人姜惠如
上列被告因搶奪案件，經檢察官提起公訴（100 年度偵字第6213
號），本院判決如下：
    主  文
邱永信犯搶奪罪，累犯，處有期徒刑玖月。
    事  實
一、邱永信因竊盜、詐欺等案件，先後經臺灣臺中地方法院98年
    度中簡字第1806號判處有期徒刑3 月、本院98年度易字第48
    6 號判處應執行有期徒刑8 月，並經本院99年度聲字第105
    號裁定應執行刑有期徒刑10月確定，於民國100 年1 月8 日
    執行完畢（此部分構成累犯），復因妨害風化案件，經本院
    99年度士簡字第712 號判處拘役30日確定，經接續執行，甫
    於100 年2 月7 日執行拘役完畢出監。仍不知悔改，因缺錢
    花用，竟基於為自己不法所有之意圖，於100 年5 月6 日上
    午10時許，見郭其在位於臺北市士林區○○○路○ 段389 巷
    8 號之住處大門未關，即逕自入內乘郭其在不及防備之際，
    將手伸進郭其在長褲口袋內，奪取現金新臺幣（下同）1,10
    0 元，搶奪過程中並將郭其在推倒在地，致郭其在受有右眉
    上方0.5x0.5 公分之擦傷。
二、案經郭其在訴由臺北市政府警察局士林分局報告臺灣士林地
    方法院檢察署檢察官偵查起訴。
    理  由
壹、程序部分：
    按被告以外之人於審判外之言詞或書面陳述，除法律有規定
    者外，不得作為證據；又被告以外之人於審判外之陳述，雖
    不符合同法第159條之1至第159條之4之規定，但經當事人於
    審判程序同意作為證據，法院審酌該言詞或書面陳述作成時
    之情況，認為適當者，亦得為證據。當事人、代理人或辯護
    人於法院調查證據時，知有第159 條第1 項不得為證據之情
    形，而未於言詞辯論終結前聲明異議者，視為有前項之同意
    ，刑事訴訟法第159 條第1 項及第159 條之5 分別定有明文
    。本判決後述所引用之供述證據，當事人於本院準備程序及
    審判期日均無意見而未予爭執（本院卷第90頁背面），且迄
    言詞辯論終結前均未聲明異議，本院審酌上開證據資料製作
    時之情況，尚無違法不當及證明力明顯過低之瑕疵，認為以
    之作為證據應屬適當，依刑事訴訟法第159 條之5 之規定，
    認前揭證據均例外有證據能力。
貳、實體部分：
一、訊據被告邱永信就於上揭時、地搶奪告訴人郭其在1,100 元
    之事實坦承不諱，經核與證人即告訴人郭其在證稱：伊於前
    開時間獨自在上址住處，門沒有關，被告直接走進來，被告
    來過伊住處，伊未阻止被告進來，被告突然將伊拉起來，將
    手伸進伊的褲袋搜刮拿錢，伊受到驚嚇，來不及反應，被告
    從伊之褲袋將錢搶走等語相符（偵查卷第17頁、本院卷第10
    1 頁正面、第102 頁正、背面）；告訴人郭其在於上開時地
    遭搶後，由鄰居撥打119 叫救護車，勤務指揮中心乃通報臺
    北市政府警察局士林分局員警前往上址瞭解案情，並調閱監
    視錄影畫面，發現被告於案發時地騎乘機車尋找搶奪目標，
    嗣被告於100 年5 月9 日20時30分許，騎乘同一部機車行經
    臺北市○○區○○路96號前時，因被告與上開監視錄影畫面
    所示犯嫌體形相符，員警乃將被告攔下盤查而查獲本件，被
    告並繳出搶得之1,100 元贓款，經告訴人郭其在領回等情，
    有臺北市政府消防局救護紀錄表、臺北市政府警察局士林分
    局受理各類案件紀錄表、社子派出所陳報單、贓物採證照片
    、監視錄影畫面翻拍照片、被告騎乘機車照片、被告自願受
    搜索同意書、搜索扣押筆錄、扣押物品目錄表、贓物認領保
    管單在卷可稽（偵查卷第5 至10頁、第22、41、42、116 頁
    、本院卷第107 頁），堪認被告自白與事實相符，應可採認
    。又上開臺北市政府警察局士林分局受理各類案件紀錄表記
    載告訴人郭其在被朋友毆打、無財物損失云云（本院卷第10
    7 頁），惟當時係告訴人郭其在之鄰居代為報案，告訴人並
    未表示無財物損失，經證人即告訴人郭其在證述在卷（偵查
    卷第98頁、本院卷第103 頁背面），該受理各類案件紀錄表
    此部分顯屬誤載；又被告於警詢雖供稱其為警攔查時，主動
    告知涉嫌前開搶案云云（偵查卷第13頁），惟本件案發後員
    警調閱上址附近監視錄影畫面，已取得被告騎乘機車犯案之
    畫面而得知被告容貌及身形，並於100 年5 月9 日20時30分
    許於前開地點攔查被告，業如前述，堪認於被告坦承犯罪前
    ，員警已知悉犯罪事實及犯罪嫌疑人，是被告就本件犯行係
    屬自白，而非自首，尚非得減輕其刑，附此指明。
二、次查，告訴人郭其在於上開時間遭搶後，經119 勤務指揮中
    心派遣救護車載送前往醫院急診，經檢查受有右眉上方0.5x
    0.5 公分之擦傷，有新光醫療財團法人新光吳火獅紀念醫院
    （下稱新光醫院）100 年6 月15日（100 ）新醫醫字第1016
    號函附告訴人郭其在之病歷資料、受傷照片、臺北市政府消
    防局救護紀錄表附卷可稽（偵查卷第103 、112 、114 、11
    6 頁），證人即告訴人郭其在證稱：伊本來坐在門口椅子上
    ，被告進來後突然伸手摸伊褲袋，伊來不及反應，被告將伊
    拉起，伸手到伊褲袋內拿錢，連褲袋一起拉出來，伊抬起手
    抵擋，被告搶到錢後，推開伊跑掉，伊因此跌倒在地，伊爬
    起來請鄰居叫救護車，到新光醫院後伊有告訴醫生被搶後摔
    倒等語（偵查卷第98頁、本院卷第101 頁背面、第102 頁背
    面、第103 頁正面），被告供稱：伊搶錢時推告訴人郭其在
    ，告訴人就跌倒，頭撞到地板等語（本院卷第25頁背面、第
    47頁背面），告訴人證述其於搶奪過程遭被告推倒在地之情
    節，與被告前開供述相符，新光醫院病歷復記載告訴人郭其
    在到院後「自述被搶後摔倒，頭及胸口撞到地上」（偵查卷
    第110 頁），堪認告訴人郭其在所受前開右眉上方0.5x0.5
    公分之擦傷，應係被告於搶奪過程中推告訴人，致告訴人跌
    倒受有上開傷害。證人即告訴人郭其在雖於警詢證稱：伊除
    了被搶之外，沒有受傷（偵查卷第17頁）、於本院證稱其不
    知額頭擦傷如何造成云云（本院卷第102 頁背面），惟告訴
    人年逾80歲，於警詢時或因被搶受驚嚇、於本院或因作證時
    間距離案發隔有相當時日，致所述略有出入，然其就被搶跌
    倒受傷情節，於偵查、本院所述均一致，並有前開事證可佐
    ，足證其所述一致之部分應可採認，辯護人辯稱告訴人證述
    前後不一，不得據以對被告為不利認定云云，尚非可採。又
    被告雖於本院審理期日改稱：伊不知道告訴人為何跌倒，整
    個搶奪過程告訴人都是站著，沒有跌倒云云（本院卷第103
    頁背面、第104 頁正面），惟被告於本院訊問、準備程序坦
    承推倒告訴人、告訴人頭撞到地板等語，業如前述，其嗣後
    翻異前供，顯無足取。另公訴意旨認被告於上開時、地，先
    以拳頭毆打告訴人郭其在之頭部云云。經查，證人即告訴人
    郭其在於偵查中雖證稱被告到伊住處後，先以拳頭毆打其頭
    部云云（偵查卷第98頁），惟於本院證稱：被告未用拳頭毆
    打伊的頭，搶奪過程中被告未毆打伊的肚子、頭，伊到新光
    醫院後只說被搶，沒有說伊的頭被打，新光醫院急診護理記
    錄記載「被打到頭部」（偵查卷第109 頁）不是伊說的等語
    （本院卷第103 頁正、背面），衡諸新光醫院急診檢傷病歷
    記載告訴人到院後自「被搶後摔倒，頭及胸部撞到地上」，
    可徵告訴人斯時並未陳述遭被告以拳頭毆打，復無其他證據
    足以證明被告以拳頭毆打告訴人，自應採認告訴人於本院之
    證述，是告訴人右眉上方所受擦傷並非被告以拳頭毆打所致
    ，此部分公訴意旨尚有未洽。
三、復按搶奪罪以乘人不及抗拒，公然掠取其財物為成立要件，
    故須用不法之腕力，自財物所持人支配範圍內，移轉於自己
    之所持，方與該項罪質相符，雖掠奪之際或不免於暴行，然
    與強盜罪之暴行，必須至使人不能抗拒之情形，迥然有別；
    搶奪與強盜雖同具不法得財之意思，然搶奪僅係乘人不備公
    然掠取，若施用強暴脅迫或他法，使被害人身體上或精神上
    處於不能抗拒之狀態而取其財物或令其交付者，則為強盜（
    最高法院19年上字第533 號、32年上字第2181號、20年非字
    第173 號判例參照）。被告於行搶前並未出手以拳頭毆打告
    訴人，而係於搶奪金錢得手後，始將告訴人推開，致告訴人
    受傷之事實，業經認定如前，證人即告訴人郭其在並證稱：
    被告突然將手伸進伊褲袋拿錢，伊來不及反應等語（本院卷
    第102 頁背面、第103 頁正面），可徵於被告係乘告訴人不
    及抗拒之際，著手搶奪告訴人褲袋內金錢，其於搶得金錢後
    將告訴人推開所施用之不法腕力，並非為掠取財物所實施之
    強暴脅迫手段，尚未達使告訴人不能抗拒之程度。告訴人雖
    於偵查中證稱：被告用拳頭打伊的頭，伊無力反抗云云（偵
    查卷第98頁），告訴人為高齡老人，體重僅約50公斤，身高
    約160 公分，經告訴人證述在卷（本院卷第103 頁正面），
    並有告訴人照片在卷可稽（偵查卷第101 頁），而被告年輕
    力壯，身高170 公分、體重約105 公斤，有被告供述可稽（
    本院卷第104 頁正面），告訴人顯係因被告體形壯碩無法抵
    抗，而非因被告施加強暴脅迫手段所致，此自告訴人於本院
    證稱：被告突然來搶錢伊不及抵抗，被告很胖，伊也是沒辦
    法抵抗等語（本院卷第103 頁正面）甚明。又被告雖於本院
    訊問時供稱：伊是推告訴人跌倒後才另行起意搶奪云云（本
    院卷第25頁背面），嗣即辯稱：伊沒有打告訴人，伊搶完錢
    就走，伊是缺錢等語（本院卷第105 頁背面），復無其他證
    據足資證明被告施用何強暴脅迫手段致告訴人不能抗拒，揆
    諸上開說明，本件犯行與強盜罪之構成要件尚屬有間。又被
    告雖辯稱其領有身心障礙之重大傷病卡等語（本院卷第91頁
    背面），並有被告之重大傷病免自行部分負擔證明卡影本1
    紙在卷可參（本院卷第94頁），惟被告供承：本案案發時伊
    意識很清醒，伊也知道搶告訴人的錢不對等語（本院卷第48
    頁正面、第105 頁背面），復衡以被告對於案發過程清楚記
    憶，所述行搶情節與告訴人相互吻合，足認本件被告並無行
    為時因精神障礙或其他心智缺陷，致不能辨識其行為違法或
    欠缺依其辨識而行為之能力之阻卻責任事由，併此敘明。
四、綜上述，本件被告犯行事證明確，堪以認定，應依法論科。
五、核被告邱永信所為，係犯刑法第325 條第1 項之搶奪罪。被
    告搶奪告訴人郭其在褲袋內之金錢，同時造成告訴人前揭右
    眉上方擦傷之傷害，業如前述，堪認前揭傷害係被告搶奪財
    物所施以之不法腕力所造成，為搶奪行為之一部，而為被告
    搶奪財物時所施不法腕力之當然結果，復無其他證據證明被
    告另單獨基於傷害犯意推倒告訴人成傷，此部分爰不另論以
    傷害罪。公訴意旨認被告分別涉犯搶奪、傷害罪嫌，應分論
    併罰云云，尚有未洽。被告有犯罪事實所載有期徒刑執行完
    畢之前科，有臺灣高等法院被告前案紀錄表1 份在卷可稽，
    其於5 年內故意犯本件有期徒刑以上之罪，應依刑法第47條
    第1 項規定，論以累犯，並加重其刑。爰審酌被告正值青壯
    ，竟不思以正當途徑獲取財物，趁告訴人郭其在不及防備，
    搶奪其現金1,100 元，造成告訴人心理上驚嚇及身體傷害，
    危及社會治安，惟於犯罪後坦承搶奪犯行，暨其犯罪動機、
    目的、手段、智識程度、犯罪所生危害等一切情狀，量處如
    主文所示之刑。
據上論斷，應依刑事訴訟法第299 條第1 項前段，刑法第325 條
第1 項、第47條第1 項，判決如主文。
本案經檢察官薛嘉珩到庭執行職務。
中    華    民    國  100     年    8     月    11    日
                  刑事第七庭審判長法  官  杜惠錦
                                  法  官  梁哲瑋
                                  法  官  陳美彤
以上正本證明與原本無異。
如不服本判決應於收受送達後10日內向本院提出上訴書狀，並應
敘述具體理由。其未敘述上訴理由者，應於上訴期間屆滿後20日
內向本院補提理由書( 均須按他造當事人之人數附繕本)「 切勿
逕送上級法院」。
                                  書記官  吳旻玲
中    華    民    國   100    年    8     月    12    日
附錄本判決論罪法條全文
中華民國刑法第325條第1項
意圖為自己或第三人不法之所有，而搶奪他人之動產者，處6 月
以上5 年以下有期徒刑。